臺灣嘉義地方法院刑事判決　　　　　　　　　　　　九十三年度簡上字第二六二號
　　上　訴　人　甲○○
　　即　被　告
右列上訴人因傷害案件，不服本院嘉義簡易庭民國九十三年十月二十一日九十三年度
嘉簡字第九八六號第一審判決（聲請簡易判決處刑案號：臺灣嘉義地方法院檢察署九
十三年度偵字第五六○九號），提起上訴，本院管轄之第二審合議庭判決如左：
    主  文
上訴駁回。
    事  實
一、甲○○係丙○○之舅祖父，彼此為家庭暴力防治法第三條第四款所定之家庭成員
    ，甲○○於民國（以下同）九十三年一月八日晚上八時許，在嘉義市○○路四三
    六號住處，因其配偶張智慧與丙○○發生爭執，竟基於普通傷害人身體之犯意，
    徒手揪住丙○○之衣領，並毆打丙○○二巴掌，致丙○○受有雙頰紅腫、口腔內
    部破裂流血等普通傷害。
二、案經丙○○訴請臺灣嘉義地方法院檢察署檢察官偵查後聲請以簡易判決處刑。
    理  由
一、訊據上訴人即被告甲○○矢口否認有何犯行，辯稱：伊並未毆打告訴人丙○○，
    係因告訴人當天至伊家中與伊妻張智慧發生爭執，因情形急迫始為出手推告訴人
    之正當防衛云云。經查：
  (一)右揭事實，業據告訴人即證人丙○○於偵查及本院審理時均陳證綦詳（發查卷第
    九至十一頁、第十八至十九頁、第二一頁，本院卷第五二至五四頁），核與證人
    乙○○於偵查及本院審理時證述：於案發當時確在場聽聞被告提及掌摑告訴人二
    次，並目睹告訴人臉部紅腫、嘴角流血之情節相符（發查卷第二○頁、本院卷第
    五二至五四頁），復有告訴人所提出之錄音帶及譯文在卷可稽。而經本院當庭勘
    驗上開錄音帶Ａ面結果：確如發查卷第二九頁反面第十七行至三○頁第十六行之
    譯文所載，即告訴人於前述時、地與被告之妻張智慧發生爭執時，被告於質問告
    訴人：「你說什麼？」後，旋有短暫非屬對話之聲響，繼之告訴人即以：「你對
    我掌摑二下。」反問被告，被告則以「對！我對你掌摑二下。」回覆告訴人之事
    實，除據被告自陳在卷外，並有本院九十四年一月六日審判筆錄可按（見本院卷
    第四五頁）。堪認告訴人確遭被告掌摑二次致受有雙頰紅腫、口腔內部破裂流血
    等傷害之事實，應可認定。
  (二)至被告辯稱：伊係因告訴人與伊妻張智慧發生爭執，口氣不好且態度粗暴，始於
    情形急迫下出手推告訴人而揮到他，應屬正當防衛云云。然按刑法上之正當防衛
    以遇有現在不法之侵害為前提，如不法之侵害尚未發生，即無防衛之可言；或僅
    預料將有侵害而侵害尚未到來，則其加害行為，自無正當防衛之可言（最高法院
    九十二年度台上字第八七六號、九十年度台上字第三八六九號）。經查，案發當
    時告訴人僅與被告之妻張智慧發生爭執，雖口氣不好且態度粗暴，惟並未有對之
    有何不法之侵害等情，業據被告自陳在卷，並有上開事發過程錄音帶及譯文附卷
    可按，是縱被告預料告訴人將對其妻有侵害，而該侵害既屬尚未到來，被告即為
    傷害告訴人之加害行為，自無正當防衛之可言，從而，被告此部分之辯稱，自屬
    無據。
  (三)綜上所述，本案事證明確，被告傷害告訴人之犯行，堪以認定。
三、核被告所為，係犯刑法第二百七十七條第一項之普通傷害罪。又被告與告訴人為
    舅祖孫之四親等旁系血親之事實，業據被告及告訴人均供述無訛，則被告故意對
    與之有家庭暴力防治法第三條第四款所定家庭成員關係之告訴人實施暴行，該罪
    為家庭暴力防治法所稱之家庭暴力罪，原審雖漏未斟酌及此，惟未影響原審判決
    之本旨，本院爰予補充即可。綜上，原審適用刑事訴訟法第四百四十九條第一項
    前段、第四百五十四條第二項，刑法第二百七十七條第一項、第四十一條第一項
    前段，罰金罰鍰提高標準條例第一條前段、第二條，逕以簡易判決判處被告拘役
    五十日，如易科罰金以銀元三百元折算一日，核其認事用法及量刑均屬妥適。被
    告即上訴人上訴意旨指摘原審判決不當，為無理由，應予駁回。
據上論斷，應依刑事訴訟法第四百五十五條之一第一項、第三項、第三百六十八條，
判決如主文。
本案經檢察官周欣潔到庭執行職務。
中      華      民      國      九十四      年      一    月  二十      日
                                  臺灣嘉義地方法院刑事第一庭
                                      審判長  法  官  許  進  國
                                              法  官  林  坤  志
                                              法  官  游  悅  晨
右正本證明與原本無異。
本件不得上訴。
中      華      民      國      九十四      年      一    月  二十      日
                                              書記官  陳  慶  時
附錄本判決論罪法條全文
刑法第二百七十七條第一項
傷害人之身體或健康者，處三年以下有期徒刑、拘役或一千元以下罰金。
